【裁判字號】    98,消債更,65
【裁判日期】    981228
【裁判案由】    更生事件
【裁判全文】
臺灣士林地方法院民事裁定            98年度消債更字第65號
債  務  人  甲○○
代  理  人  陳盈潔律師
上列債務人聲請更生事件，本院裁定如下：
    主  文
債務人甲○○自中華民國九十八年十二月三十日下午五時起開始
更生程序。
命司法事務官進行本件更生程序。
    理  由
一、按債務人與金融機構協商成立者，不得聲請更生或清算，但
    因不可歸責於己之事由，致履行顯有重大困難者，不在此限
    。本條例施行前，債務人依金融主管機關協調成立之中華民
    國銀行公會會員辦理消費金融案件無擔保債務協商機制與金
    融機構成立之協商，準用前項之規定，消費者債務清理條例
    第151 條第5 項、第6 項分別定有明文。次按，債務人不能
    清償債務或有不能清償之虞，且無擔保或無優先權之債務總
    額未逾新臺幣（下同）1,200 萬元者，於法院裁定開始清算
    程序或宣告破產前，得向法院聲請更生，觀諸消費者債務清
    理條例第3 條、第42條第1 項規定自明。又法院開始更生程
    序之裁定，應載明其年、月、日、時，並即時發生效力。法
    院開始更生或清算程序後，得命司法事務官進行更生或清算
    程序，必要時得選任律師、會計師或其他適當之自然人或法
    人一人為監督人或管理人，復為同條例第45條第1 項、第16
    條所明定。
二、聲請意旨略以：伊有不能清償債務情事，前曾依照中華民國
    銀行公會會員辦理消費金融案件無擔保債務協商機制請求共
    同協商債務清償方案，並協商成立，協商條件為每月還款3
    萬6,005 元。然伊每月駕駛計程車營業收入僅3 萬餘元，扣
    除營業成本及基本生活開銷後，實不足履行協商金額，故伊
    確係因不可歸責於己，致履行協商條件顯有重大困難。且伊
    無擔保或無優先權之債務總額未逾1,200 萬元，復未經法院
    裁定開始清算程序或宣告破產，爰向本院聲請更生等語。
三、經查，債務人所主張之上開事實，業據提出中華民國銀行公
    會會員辦理消費金融案件無擔保債務協商機制無擔保債務協
    議書及還款計劃（見本院卷第9 至12頁）、債務人全戶戶籍
    謄本（見本院卷第14至15頁）、民國95至96年度綜合所得稅
    各類所得及財產歸屬資料清單（見本院卷第16至18頁）、計
    程車營業及油資支出證明（見本院卷第29至40頁、第158 至
    173 頁）、診斷證明書及生活支出單據（見本院卷第41至75
    頁、第114 至145 頁、第175 至176 頁）及財團法人金融聯
    合徵信中心當事人綜合信用報告之協商前置專用債權人清冊
    （見本院卷第108 至112 頁）等為證，核閱屬實，堪認為真
    正。次查，債務人陳報其駕駛計程車每日之實際營業時數約
    為8 至10小時，每月營業22日，平均每日營業額為1,500 元
    ，故平均每月營業收入應約3 萬3,000 元。而每月營業收入
    於扣除債務人所陳報每月油資1 萬273 元、靠行費每月500
    元、維修保養費用2,850 元及行動電話費354 元之營業成本
    後，每月淨收入僅為1 萬9,023 元，實不足以負擔協商金額
    3 萬6,005 元，更遑論支應其基本生活必要支出。是債務人
    主張其有不可歸責於己之事由，致履行協商條件顯有困難，
    當屬實在。此外，債務人復查無消費者債務清理條例第6 條
    第3 項、第8 條或第46條各款所定駁回更生聲請之事由存在
    ，則債務人聲請更生，應屬有據。揆諸首開說明，應予開始
    更生程序，並命司法事務官進行本件更生程序，爰裁定如主
    文。
中    華    民    國    98    年    12    月    28    日
                  民事第三庭  法      官  張國勳
上為正本係照原本作成。
本件不得抗告。
中    華    民    國    98    年    12    月    28    日
                              書  記  官  朱亮彰

司法院資訊處製作；財團法人民間司法改革基金會備份。
